【裁判字號】    98,易,767
【裁判日期】    980925
【裁判案由】    竊盜等
【裁判全文】
臺灣桃園地方法院刑事判決               98年度易字第767號
公  訴  人  臺灣桃園地方法院檢察署檢察官
被      告  甲○○
            丁○○
            丙○○
上列被告因竊盜等案件，經檢察官提起公訴（98年度偵字第1326
號），本院判決如下：
    主  文
甲○○意圖為自己不法之所有，而侵占遺失物，處罰金新臺幣
仟元，如易服勞役，以新臺幣壹仟元折算壹日；又結夥三人以上
竊盜，處有期徒刑柒月。
丁○○結夥三人以上竊盜，處有期徒刑陸月，如易科罰金，以新
臺幣壹仟元折算壹日。
丙○○結夥三人以上竊盜，處有期徒刑捌月。
    事  實
一、甲○○於民國97年12月26日或27日晚間某時，在桃園縣楊梅
    鎮○○街136巷口見乙○○之女遺失位在桃園縣楊梅鎮○○
    街136巷4號住處之大門鑰匙，竟意圖為自己不法之所有，將
    該鑰匙拾起後據為己有，並尾隨察看該女住於何處，以備日
    後行竊。嗣甲○○夥同其女友戊○○（另經本院改依簡易判
    決處刑）、丁○○及丙○○，共同基於意圖為自己不法所有
    之犯意聯絡，由甲○○騎乘機車搭載戊○○、丙○○騎乘機
    車搭載丁○○，於同年月30日上午10時35分許，一同前往乙○○上揭住處，甲○○交付上開拾獲之鑰匙與丁○○開啟該
    住處大門先行入內確認屋內狀況。丁○○確認無人後，甲○○再進入該住處而與丁○○共同行竊，丙○○及戊○○則在
    外把風，甲○○、丁○○入內徒手竊得現金新臺幣（下同）
    2396元（含千元鈔票2張、百元鈔票3張、5元硬幣1個、1元
    硬幣91個）、小吊飾、打火機等物。行竊期間甲○○利用戊○○申設之行動電話門號0000000000號多次撥打丙○○之行
    動電話門號00000000 00號，俾確認屋外有無異狀。又因先
    前乙○○返家，行經巷口，發現甲○○、丁○○站立屋前，
    丙○○、戊○○站立斜對面，恐住處遭竊，向鄰居求援，報
    警處理。後警據報趕抵時，正在屋內行竊之甲○○再度撥打
    丙○○之行動電話，丙○○對其告知外面有很多人快跑等語
    ，丙○○隨即騎乘機車逃跑，甲○○、丁○○則分別為警查
    獲，並在中興路上之某便利商店門口查獲戊○○。
二、案經桃園縣政府警察局楊梅分局報告臺灣桃園地方法院檢察
    署偵查起訴。
    理  由
壹、證據能力部分
一、按被告以外之人於審判外之陳述，雖不符刑事訴訟法第159
    條之1 至第159 條之4 之規定，而經當事人於審判程序同意
    作為證據，法院審酌該言詞陳述或書面陳述作成時之情況，
    認為適當者，亦得為證據，刑事訴訟法第159條之5第1項定
    有明文。經查本案所據以認定被告甲○○、丁○○、丙○○
    犯罪之證據，其中屬傳聞證據部分，因被告3人於本院言詞
    辯論終結前，表示同意採為證據，本院認並無違法或不當之
    情況，是依刑事訴訟法第159條之5第1項規定，該傳聞證據
    均具備證據能力。
二、按本件認定事實所引用，除上開部分外，本案卷內所有卷證
    資料（包含文書證據、物證等證據，如被害人乙○○出具之
    贓物認領保管單1份【見偵卷第52頁】、本案現場及失竊贓
    物照片共10張【見偵卷第53至57頁】、丙○○之行動電話門
    號0000000000號之雙向通聯紀錄1份【見偵卷第93至94頁】
    ），並無證據證明係公務員違背法定程序所取得；而檢察官
    及被告甲○○、丁○○、丙○○於審判期日對法院提示之卷
    證，均表示沒意見等語，且卷內之文書證據，亦無刑事訴訟
    法第159條之4之顯有不可信之情況與不得作為證據之情形。
    綜上，依刑事訴訟法第159條至159條之5之規定，本案認定
    事實所引用之本案卷證所有證據（包含文書證據、物證等證
    據），均有證據能力。
貳、認定犯罪事實所憑之證據及理由
一、上開犯罪事實業據被告甲○○、丁○○迭於警詢、偵查及本
    院審理時均坦承不諱，而被告丙○○固坦認其於前揭時、地
    ，與被告甲○○、丁○○、同案被告戊○○一同騎駛機車前
    往上開被害人乙○○住處外，惟矢口否認有何結夥3人竊盜
    之犯行，辯稱：甲○○跟我講說要去找朋友借錢，一直拜託
    我載丁○○，我想說為什麼借錢會借到有警察來，後來我才
    知道甲○○和丁○○是來偷東西的，如果我當時知道是要來
    偷東西，我根本不會跟甲○○一起來。而且當時我根本沒有
    打電話，因為我的手機是用預付卡，沒有錢，根本打不出去
    ，只能撥打110云云。經查：
(一)、上揭犯罪事實除被告甲○○、丁○○之自白外，並經證人即
    被害人乙○○就發現遭竊之過程於警詢陳述綦詳（見偵卷第
    11、12頁），且有證人乙○○出具之贓物認領保管單、現場
    照片10張在卷可稽（見偵卷第52至57頁），足認被告甲○○
    、丁○○上開自白與事實相符，堪以採信。
(二)、被告丙○○雖以前揭情詞置辯，然被告丙○○確實知悉被告
    甲○○、丁○○要進入被害人乙○○上開住處竊盜並參與把
    風乙情，業據證人即被告丁○○迭於警詢、偵查及本院審理
    時證稱：丙○○載我，甲○○載戊○○，到巷口附近早餐店
    ，吃完早餐後我們到福德街附近的街上聊天，甲○○提議跟
    我一起進去4號該戶人家，那時候其他人都在。甲○○從身
    上拿一把鑰匙給我，叫我開門，並要我先進去看有沒有人，
    我看沒有人後就把一樓的門打開一點叫甲○○進來，那時另
    外2人（即丙○○、戊○○）在外面巷子口把風，丙○○（
    在）電話（中跟）甲○○說外面人很多，趕快跑等語明確（
    見偵卷第27、28、67頁及本院易字卷第40反面至42頁）。至
    被告丁○○於本院審理時雖稱丙○○打電話給甲○○云云（
    見本院易字卷第41反面頁），惟參諸卷附被告丙○○行動電
    話門號0000 000000號之雙向通聯紀錄顯示，被告甲○○係
    以同案被告戊○○申設之行動電話門號0000000000號於97
    年12月30日自11時18分始迄至11時22分止撥打丙○○上揭行
    動電話（見偵卷第92至94頁），因之，被告丁○○上揭所述
    ，顯為記憶上之錯誤，附此敘明。
(三)、證人即被告甲○○於本院審理時證稱：因為我跟丁○○不是
    當地人，在那裡出現會很奇怪，因此找丙○○出來掩飾我和
    丁○○，丙○○不知道我要去做什麼，當天我是跟丙○○說
    要找人去借錢，因為我跟丙○○之前是同事，在公司人家都
    說丙○○的嘴巴封不住，所以很多事情我都不敢跟丙○○說
    ，而且那時候還少一臺摩托車，丁○○騎的那臺是跟丁○○
    的女朋友借的，丁○○的女朋友不喜歡我們，一定要馬上還
    給住在三重的女朋友云云（見本院易字卷第43至45頁），既
    然被告丙○○不知道被告甲○○計畫行竊，且因丙○○大嘴
    巴、藏不住話，被告甲○○不願讓被告丙○○知悉此行竊計
    畫，而被告甲○○之女友即被告戊○○知悉被告甲○○計畫
    行竊此事，當時亦攜有行動電話在身，被告甲○○反而撥打
    被告丙○○之行動電話詢問外面狀況，毋寧怪哉，經本院以
    此質之證人甲○○，其均稱當下真的沒有想到那麼多云云（
    見本院易字卷第47頁）；甚且，證人甲○○於本院審理時證
    稱：「（問：他（指被告丙○○）在電話中，已經在罵你了
    ，『搞什麼鬼，借個錢借這麼久？』對你所詢問外面的情形
    如何，他根本就不提，就把你的電話掛斷了，這樣你想瞭解
    外面的情況，是否會再繼續打電話給丙○○？）不會」等語
    （見本院易字卷第47反面、48頁），則酌以上開通聯紀錄顯
    示，被告甲○○於當日（即97年12月30日）從上午11時18分
    至22分止，在短短4分鐘內共撥打3通，即第一通：從上午11
    時18分29秒至59秒，通話時間30秒，第二通：從上午11時19
    分30秒至19分52秒，通話時間22秒，第三通：從上午11時22
    分15秒至11時22分24秒，通話時間9秒許，倘被告丙○○不
    願理會被告甲○○之詢問，又豈會待在該處，並與被告甲○○有多次通話紀錄而互為對答。況本院復依職權就被告丁○○所騎乘之機車去處一事質之被告丁○○，其稱：「（問：
    你方才說你騎機車載戊○○出去，後來機車在哪？）我後來
    就把機車還回去了。（問：為什麼要還回去？）因為那時候
    丙○○已經被甲○○找出來了。（問：所以是因為甲○○已
    經去找丙○○了，已經有另外一部機車了，所以你才把那部
    機車還回去？）是的。（問：這麼說，如果甲○○沒有找丙○○，沒有另外一部機車的話，你這部車是否需要還？）不
    用」等語（見本院易字卷第48及其反面頁），核與證人甲○○上揭證述內容迥異，顯徵證人甲○○前揭有利於被告丙○○之證述係故意虛捏，為圖脫免被告丙○○罪責所為之瞞天
    大謊，委無足取，堪認被告丙○○主觀上確具有竊盜之故意
    無訛。
(四)、按共同正犯，係指共同實施犯罪行為之人，在共同意思範圍
    內，各自分擔犯罪行為之一部，相互利用他人之行為，以達
    其犯罪之目的，其成立不以全體均行參與實施犯罪構成要件
    之行為為要件，如行為人以自己共同犯罪之意思，事前同謀
    ，而由其中一部分人實行犯罪之行為者，亦應認為共同正犯
    ，使之對於全部行為所發生之結果，負其責任；刑法分則或
    刑法特別法中規定之結夥三人以上之犯罪，應以在場共同實
    施或在場參與分擔實施犯罪之人為限，不包括同謀共同正犯
    在內（最高法院87年度台非字第35號、89年度台非字第92號
    裁判意旨參照）。準此，被告甲○○、丁○○、丙○○、同
    案被告戊○○等4人共同謀議行竊，由被告甲○○、丁○○
    下手實施，被告丙○○及同案被告戊○○則分別在場負責把
    風，渠等在共同意思範圍內，各自在場分工合作，以達犯罪
    之目的，且無同謀共同正犯之情形，自屬結夥3人以上竊盜
    甚明。
(五)、稽上各項事證，被告丙○○所辯顯屬卸責之飾詞，委難憑採
    。本案事證已經明確，被告甲○○、丁○○、丙○○3人之
    犯行均堪予認定，應依法論科。
二、核被告甲○○所為係犯刑法第337條之侵占遺失物罪及刑法
    第321條第1項第4款之結夥3人以上竊盜罪；被告丁○○、丙○○所為，均係犯刑法第321條第1項第4款之結夥3人以上竊
    盜罪。公訴意旨認被告甲○○、丁○○、丙○○均涉犯刑法
    第320條第1項之普通竊盜罪嫌，與本院之認定不同，已如前
    述，惟起訴之基本社會事實相同，爰予變更起訴法條。被告
    甲○○、丁○○、丙○○與同案被告戊○○等人，就上開結
    夥竊盜犯行，有犯意聯絡及行為分擔，均為共同正犯。被告
    甲○○所犯上開2罪，犯意各別，行為互殊，應予分論併罰
    。爰審酌被告甲○○、丁○○、丙○○正值青、壯年，理應
    知悉尋求正常管道取得財物，自食其力，竟不思進取，未思
    尊重他人財產權，僅因貪圖小利而共犯本案犯行，破壞社會
    秩序，應予非難，惟念及被告甲○○、丁○○犯後均坦承犯
    行，且被告丁○○配合司法供出實情，態度尚佳；而被告甲○○提議行竊，並於偵、審中袒護被告丙○○圖隱案情；被
    告丙○○則始終飾詞狡辯，悍然否認犯情，兼衡其等智識程
    度、犯罪動機、目的、手段及犯罪所造成之危害等一切情狀
    ，分別量處如主文所示之刑，並就被告丁○○諭知易科罰金
    之折算標準，及就被告甲○○所處罰金部分諭知易服勞役之
    折算標準，以示懲儆。
三、至被告甲○○使用以同案被告戊○○名義申設之行動電話門
    號0000000000號SIM卡1枚及行動電話主機1具，及被告丙○○所有之行動電話門號0000000000號SIM卡1枚及行動電話主
    機1具，雖係供本案犯罪所用之物，然並未扣案且非違禁物
    ，為免將來執行困難，爰均不併諭知沒收，附此陳明。
據上論斷，應依刑事訴訟法第299條第1項前段、第300條，刑法
第28條、第321條第1項第4款、第337條、第41條第1項前段、第
42條第3項，刑法施行法第1條之1第1項、第2項前段，判決如主
文。
本案經檢察官簡方毅到庭執行職務。
中    華    民    國    98    年    9    月    25     日
                  刑事第十一庭  審判長法  官  蔡榮澤
                                      法  官  林蕙芳
                                      法  官  汪曉君
以上正本證明與原本無異。
如不服本判決，應於判決送達後10日內向本院提出上訴狀（應附
繕本），其未敘述上訴理由者，應於上訴期間屆滿後20日內補提
理由書狀於本院，上訴於臺灣高等法院。
                                      書記官  楊晴文
中    華    民    國    98    年    9     月    25    日
附錄本案論罪科刑法條：
中華民國刑法第320 條
（普通竊盜罪、竊佔罪）
意圖為自己或第三人不法之所有，而竊取他人之動產者，為竊盜
罪，處5 年以下有期徒刑、拘役或5 百元以下罰金。
意圖為自己或第三人不法之利益，而竊佔他人之不動產者，依前
項之規定處斷。
前二項之未遂犯罰之。
中華民國刑法第321 條
（加重竊盜罪）
犯竊盜罪而有左列情形之一者，處6 月以上、5 年以下有期徒刑
：
一、於夜間侵入住宅或有人居住之建築物、船艦或隱匿其內而犯
    之者。
二、毀越門扇、牆垣或其他安全設備而犯之者。
三、攜帶兇器而犯之者。
四、結夥三人以上而犯之者。
五、乘火災、水災或其他災害之際而犯之者。
六、在車站或埠頭而犯之者。
前項之未遂犯罰之。
中華民國刑法第337條
（侵占遺失物罪）
意圖為自己或第三人不法之所有，而侵占遺失物、漂流物或其他
離本人所持有之物者，處5 百元以下罰金。


司法院資訊處製作；財團法人民間司法改革基金會備份。
